臺灣板橋地方法院刑事判決　　　　　　　　　　　　九十二年度訴字第二０一五號
　　　 公　訴　人　臺灣板橋地方法院檢察署檢察官
　　　 被　　　告　丙○○
　　　 選任辯護人　乙○○律師
　　　 被　　　告　丁○○
右列被告等因偽造文書等案件，經檢察官提起公訴（九十一年度偵字第一一一二三號
），本院行簡式審判程序，判決如左：
    主  文
丙○○、丁○○共同行使偽造私文書，足以生損害於公眾及他人，各處有期徒刑伍月
，如易科罰金，均以佰元折算壹日。
「汽車出租約定切結書」上「乙方承租人為切結書人親筆簽名」、「立書人」欄偽造
「詹勳良」之署押（簽名、指印各貳枚）共肆枚，「租車人姓名」欄、變造之「詹勳
良」汽車駕駛執照影本與上開切結書間偽造「詹勳良」之署押（指印各壹枚）共貳枚
，及於票據號碼ＴＨ０二二五一０號本票上偽造「詹勳良」之署押（簽名壹枚、指印
貳枚）共枚；另上開切結書「連帶乙方保證人親筆簽名」欄偽造「卓彥安」（誤寫
成「桌彥安」）之署押（簽名、指印各壹枚）共貳枚，在「連帶保證人姓名」欄、變
造之「卓彥安」汽車駕駛執照影本與上開切結書間偽造「卓彥安」之署押（指印各壹
枚）共貳枚，及票據號碼ＴＨ七０七一五二號本票上偽造「卓彥安」之署押（簽名、
指印各壹枚）共貳枚；及扣案變造之「詹勳良」汽車駕駛執照上丁○○之照片壹張均
沒收。
    事  實
一、丁○○、丙○○與姓名年籍不詳綽號「阿強」之成年男子，基於變造特種文書之
    犯意聯絡，約定變造一張汽車駕駛執照代價新台幣二千五百元，由丁○○、丙○○於民國九十一年五月下旬，在臺北縣三重市重新橋下跳蚤市場，將其二人所有
    照片各一張交予「阿強」之男子，再由「阿強」於不詳時、地，將丁○○、丙○○二人之照片分別換貼在其因不詳原因取得的詹勳良、卓彥安之汽車駕駛執照（
    詹勳良之普通小型車駕駛執照，係詹勳良於九十一年三月二十三日二十一時許，
    在臺北縣中和市○○路一五九巷七號前遭人強盜而離其持有；卓彥安之重型機車
    駕駛執照，則係九十一年一月三十日二十二時許，在臺北市○○○路及新生南路
    交岔路口遭人恐嚇取財而脫離持有）上而變造之，足以生損害於卓彥安、詹勳良
    及監理機關對於汽車駕駛執照核發管理之正確性。約三日後，「阿強」在上址將
    上開變造之「詹勳良」、「卓彥安」汽車駕駛執照各一張交予丙○○、丁○○，
    嗣因「阿強」不知去向，而迄未交付約定之價款。丁○○、丙○○，復基於行使
    變造特種文書、行使偽造私文書及詐欺取財之犯意聯絡，於九十一年六月十四日
    二十一時許，共同持上開變造之「詹勳良」、「卓彥安」汽車駕駛執照，前往址
    推由丁○○冒用詹勳良之名義為承租人，向永聯公司負責人甲○○承租車牌號碼
    三Ｃ─八六四八號小客車一輛，並由丙○○冒用卓彥安之名義擔任該租車契約之
    連帶保證人，而由丁○○接續在「汽車出租約定切結書」上「乙方承租人為切結
    書人親筆簽名」、「立書人」欄，偽造「詹勳良」之署押（簽名、指印各二枚）
    共四枚，及在「租車人姓名」欄、永聯公司負責人甲○○所影印留存上開變造之
    「詹勳良」汽車駕駛執照影本與「汽車出租約定切結書」間，偽造「詹勳良」之
    署押（指印各一枚）共二枚，復於前揭切結書下方票據號碼ＴＨ０二二五一０號
    空白本票上偽造「詹勳良」之署押（簽名一枚、指印二枚）共三枚（該紙本票欠
    缺法定應記載事項─一定之金額）；並由丙○○接續在上開切結書「連帶乙方保
    證人親筆簽名」欄，偽造「卓彥安」（丙○○誤寫成「桌彥安」）之署押（簽名
    、指印各一枚）共二枚，及在「連帶保證人姓名」欄、甲○○所影印留存上開變
    造之「卓彥安」汽車駕駛執照影本與切結書間，偽造「卓彥安」之署押（指印）
    各一枚）共二枚，復於另紙票據號碼ＴＨ七０七一五二號空白本票上偽造「卓彥
    安」之署押（簽名、指印各一枚）共二枚（該紙本票上欠缺一定之金額、發票年
    月日等法定應記載事項），以示其為「詹勳良」、「卓彥安」之署押，而共同偽
    造私文書即上開汽車出租約定切結書（含擔任連帶保證人之文書）、票據號碼Ｔ
    Ｈ０二二五一０號、ＴＨ七０七一五二號空白本票各一張，並連同將之連同是開
    變造之汽車駕駛執照交付甲○○作為承租汽車、擔任連帶保證人及擔保債務而予
    以行使，均足生損害於詹勳良、卓彥安、永聯公司及監理機關對於汽車駕駛執照
    核發管理之正確性，使甲○○誤信被冒用人詹勳良有意承租上開三Ｃ─八六四八
    號小客車，及卓彥安有意擔任該租車契約承租人之連帶保證人，而陷於錯誤，交
    付上開小客車予丁○○、丙○○，得手後其二人將該車開往屏東墾丁遊玩。嗣因
    約定租期一天屆滿，丁○○、丙○○未返還前開小客車，甲○○乃向卓彥安本人
    查詢後，始知受騙；而丙○○於九十一年六月十八日十五時許，將該車停放在臺
    北縣三重市○○街「福克多超商」為警當場查獲，並循線查獲丁○○，且扣得變
    造之「詹勳良」汽車駕駛執照一張。
二、案經被害人永聯公司訴由臺北縣政府警察局海山分局報請臺灣板橋地方法院檢察
    署檢察官偵查起訴，而丙○○、丁○○於審理中就被訴事實均為有罪之陳述，經
    告知簡式審判程序之旨，並聽取當事人及辯護人之意見後，裁定進行簡式審判程
    序。
    理  由
一、右揭事實，業據被告丁○○、丙○○於警詢時及偵審中均坦承不諱，並經被害人
    詹勳良、卓彥安分別於警詢時及偵查中指述明確，且與證人即告訴人永聯公司之
    負責人甲○○於警詢時及審理中之證述情節相符，復有汽車出租約定切結書（含
    本票號碼０二二五一０號之本票）、變造之「詹勳良」、「卓彥安」汽車駕駛執
    照影本、本票號碼七０七一五二號本票、現場指紋查詢確認表各一紙附卷，及變
    造之詹勳良汽車駕駛執照一張扣案可資佐證，本案事證明確，被告犯行洵堪認定
    。
二、核被告丁○○、丙○○將其二人照片各一張交予「阿強」，由「阿強」於不詳時
    間、地點，將其二人照片換貼在「詹勳良」、「卓彥安」汽車駕駛執照上而變造
    之，係犯刑法第二百十二條之變造特種文書罪；被告丁○○、丙○○以一個變造
    特種文書之行為，而同時變造詹勳良、卓彥安之汽車駕駛執照，係一行為同時觸
    犯數變造特種文書罪，為想像競合犯，應從一重論以變造特種文書罪處斷。被告
    二人持變造之「詹勳良」、「卓彥安」汽車駕駛執照，冒名承租汽車及擔任連帶
    保證人，進而行使之行為，係犯刑法第二百十六條之行使變造特種文書罪；被告
    二人先前變造汽車駕駛執照之低度行為，應為其後高度之行使行為吸收，論以行
    使變造特種文書罪。又查上開票據號碼ＴＨ０二二五一０號本票欠缺記載一定金
    額，而票據號碼ＴＨ七０七一五二號本票，則欠缺記載一定金額、發票年月日等
    本票應記載事項，雖不能認為係有效之本票，而不構成偽造有價證券罪，但該本
    票上記載之內容已足以表示一定之意思，且被告二人以之作為擔保債務履行，並
    交付於永聯公司負責人甲○○，與上開「汽車出租約定切結書」（含擔任連帶保
    證人之文書）均屬私文書，且被告二人於上開切結書、本票上偽造「詹勳良」、
    「卓彥安」之署押（即簽名、捺指印）後，連同上開變造駕照持交永聯公司負責
    人甲○○辦理承租汽車及擔任連帶保證人，故核其二人此部分所為，係犯刑法第
    二百十六條、第二百十條之行使偽造私文書罪；被告二人基於單一偽造之犯意，
    接續多次偽造「詹勳良」、「卓彥安」署押，均係偽造私文書部分行為，被偽造
    私文書罪所吸收，而其偽造私文書之低度行為復為行使之高度行為所吸收，論以
    行使偽造私文書罪。被告二人各以一行使上開偽造之「汽車出租約定切結書」（
    含擔任連帶保證人之文書）、ＴＨ０二二五一０號、ＴＨ七０七一五二號本票及
    行使上開變造之「詹勳良」、「卓彥安」汽車駕駛執照的行為，均係一行為同時
    觸犯數行使偽造私文書罪、行使變造特種文書罪，均為想像競合犯，均應各從一
    重，以行使偽造私文書罪、行使變造特種文書罪處斷。另被告二人冒用詹勳良、
    卓彥安之名義簽訂租車契約及擔任連帶保證人，詐取租用車牌號碼三Ｃ─八六四
    八號小客車，係犯刑法第三百三十九條第一項之詐欺取財罪。被告二人與「阿強
    」之成年男子，就上開行使變造特種文書罪間，有犯意聯絡及行為之分擔，皆為
    共同正犯。被告二人就上開行使偽造私文書、詐欺取財罪間，亦有犯意之聯絡及
    行為之分擔，皆為共同正犯。被告二人所犯上開行使變造特種文書、行使變造私
    文書及詐欺取財三罪間，有方法結果之牽連關係，應依刑法第五十五條規定從較
    重之行使偽造私文書罪處斷；公訴意旨認行使變造特種文書之行為，屬行使偽造
    私文書之部分行為，不另論罪乙節，容有誤會。爰審酌被告二人交付照片予人變
    照汽車駕駛執照後，再持變造之汽車駕駛執照，冒用他人名義承租汽車或擔任連
    帶保證人之方式，向永聯公司詐租汽車，及行為時被告丁○○係國中畢業、被告
    詹勳良係大學生之智識程度（參警詢筆錄教育程度欄之記載），犯罪動機、目的
    、手段、所生之危害，與告訴人永聯公司負責人甲○○於審理時表示不願追究之
    意，及被告二人犯罪後坦承犯行，態度尚稱良好等一切情狀，分別量處如主文所
    示之刑，並均諭知易科罰金之折算標準，以示懲儆。
三、被告丁○○在卷附「汽車出租約定切結書」上「乙方承租人為切結書人親筆簽名
    」、「立書人」欄，偽造「詹勳良」之署押（簽名、指印各二枚）共四枚，及在
    「租車人姓名」欄、變造之「詹勳良」汽車駕駛執照影本與上開切結書間，偽造
    「詹勳良」之署押（指印各一枚）共二枚，又於前揭切結書下方本票號碼０二二
    五一０號本票上偽造「詹勳良」之署押（簽名一枚、指印二枚）共三枚；另被告
    丙○○在上開切結書「連帶乙方保證人親筆簽名」欄，偽造「卓彥安」（丙○○
    誤寫成「桌彥安」）之署押（簽名、指印各一枚）共二枚，及在「連帶保證人姓
    名」欄、變造之「卓彥安」汽車駕駛執照影本與上開切結書間，偽造「卓彥安」
    之署押（指印各一枚）共二枚，復於卷附另紙本票號碼七０七一五二號本票上偽
    造「卓彥安」之署押（簽名、指印各一枚）共二枚，以上均係偽造之署押，應依
    刑法第二百十九條規定宣告沒收；至前揭切結書「承租人姓名」、「連帶保證人
    姓名」欄上分別填載之「詹勳良」、「卓彥安」（誤寫成「桌彥安」）僅係契約
    書所記載之內容，並非文書製作名義人之表示，自毋庸諭知沒收。又扣案變造之
    「詹勳良」汽車駕駛執照一張，其上被告丁○○之照片一張，係被告丁○○所有
    供其與被告丙○○犯本案之罪所用之物，業據被告丁○○供明在卷，爰依刑法第
    三十八條第一項第二款規定宣告沒收；至於變造之「卓彥安」汽車駕駛執照，因
    未扣案，且被告丙○○供承該駕照已遺失而不知去向等語，為避免檢察官執行困
    難，該變造駕照上被告丙○○之照片，爰不予宣告沒收，附此敘明。
據上論斷，應依刑事訴訟法第二百九十九條第一項前段、第二百七十三條之一第一項
，刑法第二百十六條、第二百十二條、第二百十條、第三百三十九條第一項、第五十
五條、第二百十九條、第三十八條第一項第二款，罰金罰鍰提高標準條例第一條前段
、第二條，判決如主文。
本案經檢察官王家春到庭執行職務。
中　　　華　　　民　　　國　　九十三　　年　　　五　　　月　　三十一　　日
                              臺灣板橋地方法院刑事第七庭
                                  審判長法  官  鄭水銓
                                        法  官  陳福來
                                        法  官  楊志雄
右正本證明與原本無異
如不服本判決應於送達後十日內向本院提出上訴狀
                                        書記官  胡勤義
中　　　華　　　民　　　國　　九十三　　年　　　五　　　月　　三十一　　日
附錄本案論罪科刑法條全文：
刑法第二百十條
偽造、變造私文書，足以生損害於公眾或他人者，處五年以下有期徒刑。
刑法第二百一十二條
偽造、變造護照、旅券、免許證、特許證及關於品行、能力服務或其他相
類之證書、介紹書，足以生損害於公眾或他人者，處一年以下有期徒刑、
拘役或三百元以下罰金。
刑法第二百十六條
行使第二百十條至第二百十五條之文書者，依偽造、變造文書或登
載不實事項或使登載不實事項之規定處斷。
刑法第三百三十九條第一項
意圖為自己或第三人不法之所有，以詐術使人將本人或第三人之物交付者
，處五年以下有期徒刑、拘役或科或併科一千元以下罰金。
